臺灣基隆地方法院民事判決　　　　　　　 95年度訴字第445號
原　　　告　甲○○
被　　　告　山海關社區管理委員會
法定代理人　乙○○
上列當事人間撤銷管理會之決議事件，本院於民國96年1月30日
言詞辯論終結，判決如下：
    主      文
原告之訴駁回。
訴訟費用由原告負擔。
    事實及理由
一、原告起訴主張：按「總會決議，除本法有特別規定外，以出
    席社員過半數決之。社員有平等之表決權。社員表決權之行
    使，除章程另有限制外，得以書面授權他人代理為之。但一
    人僅得代理社員一人。」、「總會之召集程序或決議方法，
    違反法令或章程時，社員得於決議後三個月內請求法院撤銷
    其決議。但出席社員，對召集程序或決議方法，未當場表示
    異議者，不在此限。」，民法第52條第1至3項、第56條分別
    定有明文。然本件原告所居住之基隆市山海關社區，於民國
    95 年6月11日所召集之第2屆第2次區分所有權人會議，依法
    一住戶僅得代理一住戶出席區分所有權人會議，然該次會議
    有一人代理多人出席並參與表決之情形，是該次區分所有權
    人會議違反法令、章程，原告自得於該次會議後3個月內，
    依民法第56條第1項訴請法院撤銷該決議，縱伊未於該日出
    席會議，亦未於會議當場表示異議，仍無礙其撤銷權之行使
    。爰聲明：撤銷基隆市山海關社區第2次區分所有權人大會
    95年6月11日之全部決議。
二、被告辯稱：
（一）按「區分所有權人會議之出席人數與表決權之計算，於任
      一區分所有權人之區分所有權占全部區分所有權五分之一
      以上者，或任一區分所有權人所有之專有部分之個數超過
      全部專有部分個數總合之五分之一以上者，其超過部分不
      予計算。區分所有權人因故無法出席區分所有權人會議時
      ，得以書面委託他人代理出席。但受託人於受託之區分所
      有權占全部區分所有權五分之一以上者，或以單一區分所
      有權計算之人數超過區分所有權人數五分之一者，其超過
      部分不予計算。」，公寓大廈管理條例第27條第2、3項定
      有明文。基隆市山海關社區第2次區分所有權人大會係依
      照公寓大廈管理條例成立、執行，自應依前揭條例規定，
      任一代理人得代理之「出席與表決權」以專有總數五分之
      一為限，非一人僅得代理一人，當應優先適用公寓大廈管
      理條例之規定，是95年6月11日召開之區分所有權人大會
      並無委託代理不合法情事。
（二）再者，縱原告得依民法第56條請求撤銷，惟依該條規定原
      告須當場表示異議後，方得於3個月內提起訴訟，然原告
      當時並未在會議現場，自無提起本件訴訟之權。
（三）基於前述，爰聲明：駁回原告之訴。
三、得心證之理由：
（一）按總會之召集程序或決議方法，違反法令或章程時，社員
      得於決議後3個月內請求法院撤銷其決議，但出席社員，
      對召集程序或決議方法，未當場表示異議者，不在此限，
      民法第56條第1項定有明文。又公寓大廈係由區分所有權
      人所組成之人的組織體，區分所有權人會議為其最高意思
      機關，其區分所有權人會議之召集程序或決議方法，違反
      法令或章程時，應類推適用民法第56 條第1項撤銷總會決
      議之規定，由區分所有人請求法院撤銷區分所有權人會議
      之決議（最高法院93年度台上字第2347號判決、最高法院
      92年度台上字第2517號判決要旨、最高法院91年度台上字
      第1848號判決意旨參照）。復按區分所有權人會議之召集
      程序或決議方法，違反法令或規約時，依公寓大廈管理條
      例第1條第2項「本條例未規定者，適用其他法令之規定」
      規定，本應適用民法第56條第1項撤銷總會決議之規定，
      由區分所有權人於決議後3個月內請求法院撤銷其決議（
      臺灣高等法院95年度上字第84號判決參照）。是依前揭條
      文之文義及其立法理由以觀，社團總會之召集程序或決議
      方法違反法令或章程時，曾經出席總會而對於召集程序或
      決議方法未當場表示異議之社員，固不得請求法院撤銷決
      議，惟「未出席」或「出席而當場表示異議」之社員，「
      均得」於決議後3個月內，依法請求法院撤銷之。經查，
      本件原告陳稱伊未於95年6月11日第2次區分所有權人會議
      召開之日出席區分所有權人會議，且已於該次區分所有權
      人會議決議後3個月內提起本件訴訟，復不為被告所爭執
      ，有本院95年12月27日言詞辯論筆錄在卷可稽（卷第35、
      36頁），自堪信原告上揭所述為真正，揆諸上揭說明，原
      告當得於區分所有權人會議決議後3個月內，以95年6月11
      日第2次區分所有權人會議之召集程序或決議方式違反法
      令或章程為由，訴請法院撤銷該區分所有權人會議決議。
      從而，被告辯以原告未出席95年6月11日第2次區分所有權
      人會議，自不得依民法第56條第1項訴請法院撤銷該次區
      分所有權人會議決議云云，於法顯有不符，自無可採，是
      原告提起本件訴訟，應屬合法，合先敘明。
（二）公寓大廈管理條例為民法之特別法，特別法與普通法就同
      一事項訂有規範時，應優先適用特別法（最高法院91年度
      台上字第405號判決、臺灣高等法院95年度上字第84號判
      決參照）。又有關出席區分所有權人會議之代理規定，該
      條例第27條第3項：「區分所有權人因故無法出席區分所
      有權人會議時，得以書面委託他人代理出席。但受託人於
      受託之區分所有權占全部區分所有權五分之一以上者，或
      以單一區分所有權計算之人數超過區分所有權人數五分之
      一者，其超過部分不予計算」係為民法第52條第3項：「
      社員表決權之行使，除章程另有限制外，得以書面授權他
      人代理為之。但一人僅得代理社員一人」之特別規定，自
      應優先適用該條例關於代理出席之規定（臺灣高等法院95
      年度上字第84號判決參照）。是本件原告主張95年6月11
      日第2次區分所有權人會議之決議方式，應適用民法第52
      條規定，區分所有權人一人僅得代理一人出席前開會議，
      不得一人代理多人行使表決權，要屬無據，並無可採。
四、據上論結，本件原告之訴為無理由，應予駁回，依民事訴訟
    法第第78條判決如主文。
中　　華　　民　　國　　96　　年　　2　　月　 　13　　日
                  臺灣基隆地方法院民事庭
　　                  法    　官　王翠芬
以上正本係照原本作成。
對於本件判決如有不服，應於收受送達後20日內向本院提出上訴
書狀，敘述上訴之理由，上訴於臺灣高等法院，並按他造當事人
之人數附具繕本。
中　　華　　民　　國　　96　　年　　2　　月　　 13　　日
                      法院書記官　陳錦進
